臺灣臺南地方法院刑事裁定
111年度聲字第444號
聲明異議人  陳忠政
即  受刑人          


上列聲明異議人即受刑人因公共危險案件，對於臺灣臺南地方檢
察署檢察官執行指揮命令（111年度執更字第158號）聲明異議，
本院裁定如下：
    主  文
聲明異議駁回。
    理  由
一、本件聲明異議意旨略以：聲明異議人因酒駕累犯不得易罰金
    ，因為父母親已年老80歲了，2個小孩都還在讀書，本人做
    粗工維持生計，還有心臟又有裝支架，希望檢察官能寬容拜
    託云云。
二、按受刑人或其法定代理人或配偶以檢察官執行之指揮為不當
    者，得向諭知該裁判之法院聲明異議，刑事訴訟法第484條
    定有明文，該條所稱檢察官執行之指揮不當，係指檢察官有
    積極執行指揮之違法及其執行方法有不當等情形而言。次按
    「犯最重本刑為五年以下有期徒刑以下之刑之罪，而受六月
    以下有期徒刑或拘役之宣告者，得以新臺幣（下同）1,000
    元、2,000元或3,000元折算一日，易科罰金。但易科罰金，
    難收矯正之效或難以維持法秩序者，不在此限。」、「依前
    項規定得易科罰金而未聲請易科罰金者，得以提供社會勞動
    六小時折算一日，易服社會勞動。」、「受六月以下有期徒
    刑或拘役之宣告，不符第一項易科罰金之規定者，得依前項
    折算規定，易服社會勞動。」、「前二項之規定，因身心健
    康之關係，執行顯有困難者，或易服社會勞動，難收矯正之
    效或難以維持法秩序者，不適用之」，為刑法第41條第1項
    至第3項所明定，參其立法理由（民國94年2月2日）說明「
    個別受刑人如有不宜易科罰金之情形，在刑事執行程序中，
    檢察官得依該項但書規定，審酌受刑人是否具有『確因不執
    行所宣告之刑，難收矯正之效，或難以維持法秩序』等事由
    ，而為准許或駁回受刑人易科罰金之聲請」。是以，檢察官
    對於得易科罰金案件之指揮執行，依具體個案，考量犯罪特
    性、情節及受刑人個人特殊事由等因素，如認受刑人確有因
    不執行所宣告之刑，難收矯正之效，或難以維持法秩序者，
    自得不准予易科罰金，此乃檢察官指揮執行時得依職權裁量
    之事項，倘其未濫用權限，自不得任意指摘為違法，觀諸刑
    事訴訟法第457條第1項前段規定「執行裁判由為裁判法院之
    檢察官指揮之」自明。從而，有期徒刑或拘役得易科罰金之
    案件，法院所諭知者，僅易科罰金折算之標準，至於是否准
    予易科罰金，則賦予執行檢察官視個案具體情形裁量之權限
    ；易言之，執行檢察官就受刑人是否確因易科罰金，有難收
    矯正之效，或難以維持法秩序之情事，有判斷之權限，法院
    僅得審查檢察官為刑法第41條第1項之裁量時，其判斷之程
    序有無違背法令、事實認定有無錯誤、其審認之事實與刑法
    第41條第1項之裁量要件有無合理關連、有無逾越或超過法
    律規定之範圍等問題，除有必要時法院於裁定內同時諭知准
    予易科罰金（參照司法院釋字第245號解釋）外，原則上不
    宜自行代替檢察官判斷受刑人是否有上開情事，即僅於檢察
    官上開裁量權之行使，有前述未依法定程序進行裁量，超越
    法律授權裁量範圍等情事，法院始有介入審查之必要。倘檢
    察官已就得否為前揭換刑處分之情形妥為考量並加以說明者
    ，尚難遽認其裁量權之行使為違法或不當（參照最高法院99
    年度台抗字第899、100年度台抗字第647號、101年度台抗字
    第883號、104年度台抗字第657號裁定意旨）。
三、經查：
㈠、聲明異議人前於99年間因酒後駕車犯不能安全駕駛動力交通
    工具之公共危險罪，經本院以99年度交簡字第1990號判決判
    處罰金60,000元確定（第一案）；又於105年間因犯不能安
    全駕駛動力交通工具之公共危險罪，經本院以105年度交簡
    字第4232號判決判處有期徒刑4月確定（第二案）；再於109
    年間因犯不能安全駕駛動力交通工具之公共危險罪，經本院
    以109年度交簡字第809號判決判處有期徒刑6月確定（第三
    案）；復於110年間因犯不能安全駕駛動力交通工具之公共
    危險罪，經本院以110年度交簡字第2204號判決判處有期徒
    刑6月，併科罰金10,000元確定（第四案）；又於110年間因
    犯不能安全駕駛動力交通工具之公共危險罪，經本院以110
    年度交易字第805號判決判處有期徒刑6月，併科罰金20,000
    元確定（第五案），上開第四案及第五案經本院以110年度
    聲字第2054號裁定定應執行有期徒刑11月，併科罰金25,000
    元確定等情，此有臺灣高等法院被告前案紀錄表在卷可稽，
    堪以認定。
㈡、聲明異議人因上開第四案及第五案公共危險案件經本院裁定
    應執行有期徒刑11月確定，併科罰金25,000元後，由臺灣臺
    南地方檢察署分案111年度執更字第158號執行，經執行科檢
    察官審查結果，以聲明異議人係5年內4犯酒駕，且於110年
    間2次酒駕犯行等情為由，不准聲明異議人易科罰金及易服
    社會勞動，並通知聲明異議人應於111年3月17日上午9時30
    分許到案執行，有該署聲請易科罰金案件初核表、易服社會
    勞動審查表、執行案件進行單、執行筆錄、111年3月11日南
    檢文戊111執更158字第1119015968號函各1紙附於該署111年
    度執更字第158號執行案卷，並經本院調卷核閱無訛。
㈢、本件聲明異議人因第三案，經本院判決判處有期徒刑6月確定
    ，並於109年7月22日易科罰金執行完畢，其應當知所警惕且
    明知飲酒過量不得駕駛動力交通工具，然竟於前開案件執行
    完畢後1年內再犯第四案及第五案，經本院裁定應執行有期
    徒刑11月，併科罰金25,000元確定，顯見其無視法令禁止規
    範，而其屢次酒後駕車上路，漠視自己與其他用路人之生命
    、身體及財產安全，犯罪情節重大，顯未因前開案件罪刑之
    執行而心生警惕，難認前案執行已收矯正之效。執行科檢察
    官依職權裁量上情，不准聲明異議人易科罰金及易服社會勞
    動，核屬法律授權檢察官所行使之合義務性裁量，並未逾越
    法律授權或違反比例原則，尚無違法、不當或濫用權力可言
    ；再者，臺灣臺南地方檢察署書記官已於111年3月1日執行
    筆錄內告知檢察官依法審酌認為聲明異議人若未發監執行難
    受矯正之效或維持法秩序，並通知聲明異議人應於111年3月
    17日到案執行，其執行程序亦難認為有何違反正當法律程序
    可言。
㈣、又刑法第41條於94年2月2日修法公布後已刪除「因身體、教
    育、職業或家庭之關係或其他正當事由，執行顯有困難」之
    規定，故此項要件已非法定審酌要件。是關於受刑人之家庭
    、職業等因素所為抗辯與審酌，與檢察官是否准受刑人易科
    罰金，有無「確因不執行所宣告之刑，難收矯正之效，或難
    以維持法秩序」之情況，並無必然關聯（參照最高法院100
    年度台抗字第381號裁定意旨）。再者，聲明異議人僅於聲
    明異議狀中記載其心臟裝設支架，惟聲明異議人並未提出證
    據以實其說，即難採信，且縱其所述屬實，監所內亦有醫護
    人員可提供診療，必要時仍可戒護外醫，不致因入監危及生
    命之虞。準此，聲明異議人以需扶養年長父母親、年幼子女
    及心臟裝設支架為由，認有不能入獄服刑之情事，即屬無據
    。
四、綜上所述，本院審酌相關事證，認臺灣臺南地方法院檢察署
    111年度執更字第158號檢察官執行指揮不准聲明異議人易科
    罰金及易服社會勞動之命令，係依法執行其職權，未逾越法
    律授權或違反比例原則，並無違法、不當或濫用權力之情形
    。從而，本件聲明異議為無理由，應予駁回。
五、依刑事訴訟法第486條，裁定如主文。 
中　　華　　民　　國　　111 　年　　3 　　月　　25　　日
　　　　　　　　　刑事第十六庭  法　官　鄧希賢
以上正本證明與原本無異。
如不服本裁定，應於送達後5日內，向本院提出抗告狀。
　　　　　　　　　　　　　　　　書記官　曾詩珊
中　　華　　民　　國　　111 　年　　3 　　月　　25　　日